【裁判字號】    97,上易,2995
【裁判日期】    971127
【裁判案由】    毒品危害防制條例
【裁判全文】
臺灣高等法院刑事判決                97年度上易字第2995號
上  訴  人
即  被  告  甲○○
                    2樓
上列上訴人因違反毒品危害防制條例案件，不服臺灣士林地方法
院97年度審易字第115號，中華民國97年10月3日第一審判決（起
訴案號：臺灣士林地方法院檢察署97年度毒偵字第1651號），提
起上訴，本院判決如下：
    主  文
上訴駁回。
    理  由
一、按刑事訴訟法第350條、第361條、第362條、第367條規定，
    不服地方法院之第一審判決而上訴者，須提出上訴書狀，並
    應敘述具體理由，為上訴必備之程式；其所提出之書狀未敘
    述上訴理由，或僅曾以言詞陳述上訴理由者，均應於上訴期
    間屆滿後20日內補提理由書於第一審法院。惟原審法院對上
    訴書狀有無記載理由，僅應為形式上之審查，認有欠缺，且
    未據上訴人自行補正者，始應定期間先命補正，至於上訴理
    由是否具體，係屬第二審法院審查範圍，不在命補正之列。
    （參照刑事訴訟法第361條之立法意旨）倘上訴人已提出上
    訴理由，但所提非屬具體理由者，應由第二審法院以上訴不
    合法律上之程式，判決駁回之。而所謂具體理由，必係依據
    卷內既有訴訟資料或提出新事證，指摘或表明第一審判決有
    何採證認事、用法或量刑等足以影響判決本旨之不當或違法
    ，而構成應予撤銷之具體事由，始克當之；倘僅泛言原判決
    認定事實錯誤、違背法令、量刑失之過重或輕縱，而未依上
    揭意旨指出具體事由，或形式上雖已指出具體事由，然該事
    由縱使屬實，亦不足以認為原判決有何不當或違法者，皆難
    謂係具體理由，俾與第二審上訴制度旨在請求第二審法院撤
    銷、變更第一審不當或違法之判決，以實現個案救濟之立法
    目的相契合，並節制濫行上訴（最高法院97年度台上字第89
    2號裁判意旨參照）。又刑罰之量定，本為法院得依職權自
    由裁量之事項，苟於法定刑度之內，予以量定，且客觀上並
    無明顯濫權之情形者，自不容當事人任憑主觀意見，指摘其
    違法、失當。
二、本件原審判決如附件，其判決主文：「甲○○施用第二級毒
    品，累犯，處有期徒刑捌月。」，上訴人即被告甲○○不服
    原判決，提起上訴，其上訴理由僅泛稱「被告已坦承犯行，
    懇請輕判，給予被告自新機會」云云。然查上訴人之上訴理
    由顯未具體指摘原判決關於認定事實、適用法律等事項，究
    竟有何違法或不當之情形。揆諸上開說明，本件上訴不合法
    律上之程式，且無從命補正，應予駁回，並不經言詞辯論為
    之。
據上論斷，應依刑事訴訟法第367條前段、第372條，判決如主文
中    華    民    國    97    年    11    月    27    日
                  刑事第一庭  審判長法  官  葉騰瑞
                                    法  官  莊明彰
                                    法  官  王炳梁
以上正本證明與原本無異。
不得上訴。
                                    書記官  廖逸柔
中    華    民    國    97    年    11    月    27    日
附錄本案論罪科刑法條全文：
毒品危害防制條例第10條第2項：
施用第二級毒品者，處3年以下有期徒刑。
附件：
臺灣士林地方法院刑事判決             97年度審易字第115號
公  訴  人  臺灣士林地方法院檢察署檢察官
被      告  甲○○  男  31歲（民國○○年○月○日生）
                    身分證統一編號：Ｚ000000000號
                    住臺北市○○區○○街一段55號
                    居臺北市南港區○○○路○段12巷57弄3
                      號2樓
上列被告因違反毒品危害防制條例案件，經檢察官提起公訴（九
十七年度毒偵字第一六五一號），被告為有罪之陳述，本院裁定
改行簡式審判程序，並判決如下：
    主  文
甲○○施用第二級毒品，累犯，處有期徒刑捌月。
    事  實
一、甲○○於民國八十八年間因施用毒品案件，經本院先後以八
    十八年度毒聲字第四００號、第一五六八號裁定送觀察、勒
    戒後，均認無繼續施用毒品之傾向，由臺灣士林地方法院檢
    察署檢察官分別於八十八年三月三十日及同年八月二十七日
    以八十八年度偵字第二五二一號、八十八年度毒偵字第九五
    號為不起訴處分確定。復因施用毒品案件，經本院以九十一
    年度毒聲字第七六號裁定送強制戒治，嗣以九十一年度毒聲
    字第九五０號裁定停止戒治，於九十一年九月二十五日停止
    戒治釋放出所，所餘期間付保護管束，於九十二年四月十七
    日保護管束期滿未經撤銷，視為強制戒治期滿執行完畢；刑
    事訴追部分，並由檢察官提起公訴，經本院以九十一年度簡
    字第三二一號判決處有期徒刑四月確定，於九十四年十月十
    四日易科罰金執行完畢。再因施用毒品案件，經本院以九十
    六年度易緝字第四號判決處有期徒刑一年二月確定，嗣經減
    刑為有期徒刑七月。另因竊盜案件，經臺灣宜蘭地方法院以
    九十六年度易緝字第一號判決處有期徒刑五月確定。又因詐
    欺案件，經本院以九十六年度簡字第二六八號判決處有期徒
    刑四月確定，嗣經分別減刑為有期徒刑二月又十五日、二月
    ，並定應執行刑為有期徒刑四月，上揭三案經接續執行，於
    九十七年三月十二日縮刑期滿執行完畢。詎其仍不知悛悔，
    於上開強制戒治期滿執行完畢後五年內，再犯施用毒品罪，
    經法院判處罪刑確定後，復基於施用第二級毒品甲基安非他
    命之犯意，於九十七年七月十日為警採尿前回溯九十六小時
    內某時（不含警力拘束期間），在其臺北市○○區○○街一
    段五十五號住處內，以將甲基安非他命置於玻璃球內，用火
    燒烤吸食其煙霧之方式，施用甲基安非他命一次，嗣於同日
    下午一時四十分許，為警持拘票至其上開住處拘提而查獲，
    並經其同意採集尿液檢體送驗呈甲基安非他命陽性反應，始
    悉上情。
二、案經臺北市政府警察局刑事警察大隊報請臺灣士林地方法院
    檢察署檢察官偵查起訴。
    理  由
一、前揭犯罪事實，業據被告甲○○於偵查中及本院審理時供認
    不諱（見第一六五一號偵卷第二十七頁、本院卷第二十二頁
    ），又被告為警查獲時，經採集其尿液送檢驗結果，呈甲基
    安非他命陽性反應，有臺灣尖端先進生技醫藥股份有限公司
    九十七年七月十八日編號AC38899 號濫用藥物檢驗報告一紙
    在卷可資佐證（見第一六五一號偵卷第十五頁），足徵被告
    自白與事實相符。本件事證明確，被告犯行堪以認定。
二、按毒品危害防制條例係於九十二年七月九日修正公布，自九
    十三年一月九日起施行。修正後已刪除二犯及三犯之規定，
    一改修法前繁雜之處遇程序，僅將施用毒品者簡化區分為初
    犯、再犯，並認施用毒品者係屬病患性犯人，以觀察、勒戒
    戒除其身癮，並以強制戒治去除其心癮。經觀察、勒戒或強
    制戒治執行完畢釋放後，若係五年後再犯該條例第十條施用
    毒品罪者，與同條例第二十條第一項、第二項關於「初犯」
    之處理方式相同，檢察官應先聲請法院裁定令被告入勒戒處
    所觀察、勒戒，並視有無繼續施用毒品傾向，決定應予釋放
    、為不起訴之處分，或應聲請法院裁定令入勒戒處所強制戒
    治；若係五年內「再犯」同條例第十條施用毒品罪者，依同
    條例第二十三條第二項規定，檢察官則應依法起訴。觀諸該
    條例第二十條第三項之修正理由：「觀察、勒戒或強制戒治
    五年後再犯者，顯見前所實施之觀察、勒戒或強制戒治已足
    以遮斷其施用毒品之癮，為期自新及協助其戒除毒癮，對此
    五年後再犯者，爰明定仍適用初犯之規定，先經觀察、勒戒
    、強制戒治之程序。」及同條例第二十三條第二項之修正理
    由：「為配合簡化施用毒品犯之刑事處遇程序，並鑑於經觀
    察、勒戒或強制戒治執行完畢釋放後五年內再犯者，其再犯
    率甚高，原據以實施之觀察、勒戒及強制戒治既已無法收其
    實效，自應施以刑事處遇。」顯然如施用毒品者係前經觀察
    、勒戒或強制戒治等治療程序執行完畢五年後，始再施用毒
    品之「初犯」，因前所執行之觀察、勒戒或強制戒治已足收
    戒除毒癮之效，自應重新執行觀察、勒戒或強制戒治等治療
    程序，並於治療程序執行完畢後，由檢察官為不起訴處分，
    毋庸對之追訴處罰；反之，在「再犯」之情形，因其先前所
    為治療程序顯未能收戒斷毒癮之效，且考量施用毒品者之再
    犯率偏高，乃簡化其刑事處遇程序，而逕予追訴處罰，不再
    施以治療程序。參酌上開立法理由，修正毒品危害防制條例
    就施用毒品者，祇於「初犯」及「五年後再犯」二種情形，
    有其追訴條件之限制，及須於初犯經觀察、勒戒或強制戒治
    釋放後，五年內均無施用毒品之行為，始能認其前所實施之
    觀察、勒戒或強制戒治已足遮斷毒癮，而得於五年後再犯時
    ，再予適用初犯之規定，重行觀察、勒戒等程序。倘五年內
    已經再犯，被依法追訴處罰，縱其第三次（或第三次以上）
    施用毒品之時間在初犯釋放五年以後，即與「五年後再犯」
    之情形有別，且因已於「五年內再犯」，顯見其再犯率甚高
    ，原實施觀察、勒戒或強制戒治，已無法收其實效，而無五
    年戒斷期之存在，自無再經觀察、勒戒及強制戒治之必要，
    應由檢察官逕行起訴，始符新法修正之本旨（最高法院九十
    五年度台非字第五九號判決參照）。查被告前因施用毒品案
    件，經本院先後以八十八年度毒聲字第四００號、第一五六
    八號裁定送觀察、勒戒後，均認無繼續施用毒品之傾向，由
    臺灣士林地方法院檢察署檢察官分別於八十八年三月三十日
    及同年八月二十七日以八十八年度偵字第二五二一號、八十
    八年度毒偵字第九五號為不起訴處分確定。復因施用毒品案
    件，經本院以九十一年度毒聲字第七六號裁定送強制戒治，
    嗣以九十一年度毒聲字第九五０號裁定停止戒治，於九十一
    年九月二十五日停止戒治釋放出所，所餘期間付保護管束，
    於九十二年四月十七日保護管束期滿未經撤銷，視為強制戒
    治期滿執行完畢。又因施用毒品案件，經本院以九十六年度
    易緝字第四號判決處有期徒刑一年二月確定，有臺灣士林地
    方法院檢察署刑案資料查註紀錄表、全國施用毒品案件紀錄
    表、受觀察勒戒人毒品及前科紀錄簡列表及刑案人犯在監所
    最新資料報表各一份在卷可稽，被告曾因施用毒品案件，經
    強制戒治執行完畢釋放後，五年內再犯施用毒品罪，並經判
    決確定，本案被告係三犯施用毒品罪，雖在前案強制戒治執
    行完畢釋放五年後，但參照上述判決意旨，仍應予追訴處罰
    。按甲基安非他命為毒品危害防制條例第二條第二項第二款
    所稱之第二級毒品。核被告施用甲基安非他命之行為，係犯
    毒品危害防制條例第十條第二項之施用第二級毒品罪。被告
    持有甲基安非他命進而施用，其持有甲基安非他命之低度行
    為應為施用甲基安非他命之高度行為所吸收，不另論罪。又
    被告有事實欄所述犯罪科刑執行情形，有臺灣高等法院被告
    前案紀錄表附卷可參，其於有期徒刑執行完畢五年內，再故
    意犯本件有期徒刑以上之罪，應依刑法第四十七條第一項之
    規定論以累犯，並加重其刑。爰審酌被告有多次施用毒品之
    前科，素行不佳，惟考量其犯罪戕害自己身心健康，與犯罪
    後供認犯行之態度等一切情狀，量處如主文所示之刑。
據上論斷，應依刑事訴訟法第二百九十九條第一項前段、第二百
七十三條之一第一項，毒品危害防制條例第十條第二項，刑法第
十一條前段、第四十七條第一項，判決如主文。
本案經檢察官蔡元仕到庭執行職務。
中    華    民    國    97    年     10    月    3    日
                  刑事第一庭法  官  周明鴻
以上正本證明與原本無異。
如不服本判決，應於收受送達後10日內向本院提出上訴書狀，其
未敘述上訴之理由者並得於提起上訴後20日內向本院補提理由書
（均須按他造當事人之人數附繕本）。
                            書記官  丁梅芬
中    華    民    國    97    年     10    月    3    日
附錄論罪科刑法條：
毒品危害防制條例第十條第二項
施用第二級毒品者，處三年以下有期徒刑。


司法院資訊處製作；財團法人民間司法改革基金會備份。
